---
title: "Bibliométrie avec R"
subtitle: ""
summary: "Utilisation de Google Scholar et de Scopus avec R pour analyser les publications d’une structure ou d’un auteur."
authors: []
tags: []
categories: []
date: 2020-04-17
featured: false
draft: false

# Featured image
# To use, add an image named `featured.jpg/png` to your page's folder.
# Focal points: Smart, Center, TopLeft, Top, TopRight, Left, Right, BottomLeft, Bottom, BottomRight.
image:
  caption: ""
  focal_point: ""
  preview_only: false
---

```{r options, echo=FALSE, message=FALSE}
knitr::opts_chunk$set(cache=FALSE, echo = FALSE, tidy=FALSE, tidy.opts=list(blank=FALSE, width.cutoff=50), out.width='\\maxwidth')
options(width=50)
# Installation des packages si nécessaire et chargement
Library <- function(Packages) {
  InstallAndLoad <- function(Package) {
    if (!Package %in% installed.packages()[, 1]) {install.packages(Package, repos="https://cran.rstudio.com/")}
    require(Package, character.only = TRUE)
  }
  invisible(sapply(Packages, InstallAndLoad))
}
# Ajouter les packages nécessaires ici
Library(c("scholar", "tidyverse"))
```

Tutoriel pour la bibliométrie avec les données de Google Scholar ou de Scopus.

Le package _scholar_ permet d'accéder à l'API de Google Scholar pour analyser la production d'un auteur (ou d'une structure) disposant d'un identifiant, donc d'une page, Google Scholar.
Par exemple, les citations annuelles sont obtenues facilement:

```{r, echo=TRUE}
library("scholar")
library("tidyverse")

"4iLBmbUAAAAJ" %>%  # Eric Marcon
  get_citation_history()  %>% # Google Scholar API
  ggplot(aes(year, cites)) +
    geom_segment(aes(xend = year, yend = 0), size=1, color='darkgrey') +
    geom_point(size=3, color='firebrick') +
    labs(title = "Citations per year", 
         caption = "Source: Google Scholar")
```

A partir d'un export au format Bibtex d'une bibliographie obtenue avec Scopus, le package  _bibliometrix_ permet de nombreuses analyses.

Suivre les liens pour accéder au tutoriel complet:

* [lire en ligne](https://ericmarcon.github.io/Bibliometrie/Bibliometrie.html);
* [télécharger](https://ericmarcon.github.io/Bibliometrie/Bibliometrie.pdf).
