---
title: "Précision de l'inversion de matrice"
subtitle: ""
summary: "Méthode pour diagnostiquer la précision de l'inversion numérique d'une matrice."
authors: []
tags: []
categories: []
date: 2023-09-13
featured: false
draft: false

# Featured image
# To use, add an image named `featured.jpg/png` to your page's folder.
# Focal points: Smart, Center, TopLeft, Top, TopRight, Left, Right, BottomLeft, Bottom, BottomRight.
image:
  caption: ""
  focal_point: ""
  preview_only: false
---

# Théorie

L'inversion de matrices de grande taille est difficile.
Newman(1974) propose une méthode pour tester la précision de l'inversion.

Soit $A$ la matrice (carrée, non singulière) à inverser.
$X$ est l'approximation de $A^{-1}$ obtenue par calcul.
$N(Y)=\sqrt{\sum_{i,j}{y_{i,j}^2}}$ est la norme euclidienne d'une matrice $Y=(y_{i,j})$.

$R = I - AX$ est l'écart (idéalement nul) entre la matrice identité et le produit de $A$ et son inverse calculé.

La norme de $R$ n'est pas un bon indicateur de la précision de l'inversion (Newman, 1974, section 3).
En revanche, la norme de $A^{-1} - X$ en est un, mais $A^{-1}$ est inconnu.
Newman montre que 
$$\frac{N(XR)}{1 + N(XR)} \leq N(A^{-1} - X) \leq \frac{N(XR)}{1 - N(XR)},$$
ce qui permet d'encadrer la valeur de $N(A^{-1} - X)$ avec les valeurs calculées de $X$ et $R$.

L'objectif est que cette valeur soit petite, idéalement nulle si $A^{-1} = X$, par rapport à la norme de $X$.

```{r options, include=FALSE}
set.seed(973)
```

# Exemple

Le paramètre `size` fixe la taille (nombre de ligne et de colonnes) des matrices utilisées, ici une matrice de 1000 x 1000.

```{r}
size <- 1000
```

Une matrice est crée:
```{r}
A <- matrix(rnorm(size^2), nrow = size)
```

Elle est inversée numériquement (calcul de $X$) puis $R$ et $XR$ sont calculées:
```{r}
X <- solve(A)
AX <- A %*% X
R <- diag(size) - AX
XR <- X %*% R
```

La fonction norme euclidienne est définie:
```{r}
norm.matrix <- function(X) {
  sqrt(sum(X^2))
}
```

Les normes des matrices sont calculées:
```{r}
# Matrice à inverser
norm.matrix(A)
# Inversion numérique
norm.matrix(X)
# Ecart d'inversion
norm_R <- norm.matrix(R)
norm_XR <- norm.matrix(XR)
```

Finalement, l'encadrement de la norme de $A^{-1} - X$ est fourni:
```{r}
norm_XR / (1 + norm_R)
norm_XR / (1 - norm_R)
```

La norme de $A^{-1} - X$ est ici très proche de 0 : l'inversion de matrice dans R fonctionne bien.


# Référence

Newman, M. (1974). How to Determine the Accuracy of the Output of a Matrix Inversion Program. *JOURNAL OF RESEARCH of the National Bureau of Standards - B. Mathematical Sciences*, [788(2), 65–68](https://nvlpubs.nist.gov/nistpubs/jres/78B/jresv78Bn2p65_A1b.pdf).
