---
title: "Densité avec réflexion"
subtitle: ""
summary: "Estimation de la densité d'une distribution bornée."
authors: []
tags: []
categories: []
date: 2020-04-17
featured: false
draft: false

# Featured image
# To use, add an image named `featured.jpg/png` to your page's folder.
# Focal points: Smart, Center, TopLeft, Top, TopRight, Left, Right, BottomLeft, Bottom, BottomRight.
image:
  caption: ""
  focal_point: ""
  preview_only: false
  
bibliography: references.bib
---

```{r options, echo=FALSE, message=FALSE}
set.seed(973)
knitr::opts_chunk$set(
  cache = FALSE, echo = TRUE, tidy = FALSE, message = FALSE,
  tidy.opts = list(blank = FALSE, width.cutoff = 50), 
  out.width = '\\maxwidth'
)
options(width = 50)
# Installation des packages si nécessaire
install_packages <- function(packages) {
  install_package <- function(package) {
    if (!package %in% installed.packages()[, 1]) {
      install.packages(package, repos = "https://cran.rstudio.com/")
    }
  }
  invisible(sapply(packages, install_package))
}
install_packages(c("GoFKernel", "tidyverse"))
```

L'estimation de la densité d'une distribution sous R avec la fonction `density` pose des problèmes si ses valeurs sont bornées.
L'exemple suivant est un histogramme de 1000 tirages d'une loi uniforme entre 1 et 2.

```{r histogramme}
# Valeur des bornes
borne_gauche <- 1
borne_droite <- 2
# Tirage de 1000 valeurs
distribution <- runif(1000, min = borne_gauche, max = borne_droite)
# Histogramme de la distribution
hist(distribution)
```

L'estimation avec la fonction `density` n'est pas nulle hors de l'intervalle $[1, 2]$.

```{r densite}
# Choix d'une bande passante pour l'estimation
bande_passante <- bw.SJ(distribution)
# Estimation de la densité
d_reference <- density(distribution, bw = bande_passante)
plot(d_reference)
```


Censurer l'estimation avec les arguments `from` et `to` revient simplement de supprimer les valeurs estimées hors de l'intervalle pour obtenir la courbe rouge.

```{r censure}
plot(d_reference, main = "")
d_censuree <- density(distribution, bw = bande_passante, from = borne_gauche, to = borne_droite)
lines(d_censuree, col = "red")
abline(v = borne_gauche, lty = 2)
abline(v = borne_droite, lty = 2)
```

L'estimation de la densité est donc incorrecte: elle ne somme pas à 1 et est sous-estimée près des bornes.

Le package _GoFKernel_ [@Pavia2015] propose la fonction `density.reflected` pour estimer correctement la densité précédente, en vert.

```{r GoFKernel}
library("GoFKernel")
d_GoFKernel <- density.reflected(distribution, lower = borne_gauche, upper = borne_droite, bw = bande_passante)
plot(d_reference, main = "")
d_censuree <- density(distribution, bw = bande_passante, from = borne_gauche, to = borne_droite)
lines(d_censuree, col = "red")
abline(v = borne_gauche, lty = 2)
abline(v = borne_droite, lty = 2)
lines(d_GoFKernel, col = "green")
```

Avec _ggplot2_, l'argument `bounds` de `geom_density()` a le même effet.

```{r}
library("tidyverse")
distribution %>% 
  as_tibble %>% 
  ggplot() + 
  geom_density(aes(x = value), bounds = c(borne_gauche, borne_droite)) +
  geom_vline(xintercept = c(borne_gauche, borne_droite), lty = 2)
```


Suivre les liens pour accéder au tutoriel complet:

* [lire en ligne](https://ericmarcon.github.io/Densite-Reflexion/Densite-Reflexion.html);
* [télécharger](https://ericmarcon.github.io/Densite-Reflexion/Densite-Reflexion.pdf).

**Référence**

