---
title: "Densité avec réflexion"
subtitle: ""
summary: "Estimation de la densité d’une distribution bornée."
authors: []
tags: []
categories: []
date: 2020-04-17
featured: false
draft: false

# Featured image
# To use, add an image named `featured.jpg/png` to your page's folder.
# Focal points: Smart, Center, TopLeft, Top, TopRight, Left, Right, BottomLeft, Bottom, BottomRight.
image:
  caption: ""
  focal_point: ""
  preview_only: false
  
bibliography: references.bib
---

```{r options, echo=FALSE, message=FALSE}
knitr::opts_chunk$set(cache=FALSE, echo = FALSE, tidy=FALSE, tidy.opts=list(blank=FALSE, width.cutoff=50), out.width='\\maxwidth')
options(width=50)
# Installation des packages si nécessaire et chargement
Library <- function(Packages) {
  InstallAndLoad <- function(Package) {
    if (!Package %in% installed.packages()[, 1]) {install.packages(Package, repos="https://cran.rstudio.com/")}
    require(Package, character.only = TRUE)
  }
  invisible(sapply(Packages, InstallAndLoad))
}
# Ajouter les packages nécessaires ici
Library(c("GoFKernel"))
```

L'estimation de la densité d'une distribution sous R avec la fonction `density` pose des problèmes si ses valeurs sont bornées.
L’exemple suivant est un histogramme de 1000 tirages d’une loi uniforme entre 1 et 2.

```{r histogramme}
# Valeur des bornes
borne_gauche <- 1
borne_droite <- 2
# Tirage de 1000 valeurs
distribution <- runif(1000, min = borne_gauche, max = borne_droite)
# Histogramme de la distribution
hist(distribution)
```

L'estimation avec la fonction `density` n'est pas nulle hors de l'intervalle $[1, 2]$.

```{r densite}
# Choix d'une bande passante pour l'estimation
bande_passante <- bw.SJ(distribution)
# Estimation de la densité
d_reference <- density(distribution, bw=bande_passante)
plot(d_reference)
```


Censurer l'estimation avec les arguments `from`et `to` revient simplement de supprimer les valeurs estimées hors de l'intervalle pour obtenir la courbe rouge.

```{r censure}
plot(d_reference, main="")
d_censuree <- density(distribution, bw=bande_passante, from=borne_gauche, to=borne_droite)
lines(d_censuree, col="red")
abline(v=borne_gauche, lty=2)
abline(v=borne_droite, lty=2)
```

L'estimation de la densité est donc incorrecte: elle ne somme pas à 1 et est sous-estimée près des bornes.

Le package _GoFKernel_ [@Pavia2015] propose la fonction `density.reflected` pour estimer correctement la densité précédente, en vert.

```{r GoFKernel}
library("GoFKernel")
d_GoFKernel <- density.reflected(distribution, lower = borne_gauche, upper = borne_droite, bw = bande_passante)
plot(d_reference, main="")
d_censuree <- density(distribution, bw=bande_passante, from=borne_gauche, to=borne_droite)
lines(d_censuree, col="red")
abline(v=borne_gauche, lty=2)
abline(v=borne_droite, lty=2)
lines(d_GoFKernel, col="green")
```

Suivre les liens pour accéder au tutoriel complet:

* [lire en ligne](https://ericmarcon.github.io/Densite-Reflexion/Densite-Reflexion.html);
* [télécharger](https://ericmarcon.github.io/Densite-Reflexion/Densite-Reflexion.pdf).

**Référence**

